最高法院刑事判決　　　　　　　　　　　　　　　九十三年度台上字第四五一九號
　　上　訴　人　甲○○
右上訴人因違反著作權法案件，不服台灣高等法院台南分院中華民國九十二年十二月
四日第二審更審判決（九十二年度重上更(二)字第一七八號，起訴案號：台灣台南地方
法院檢察署八十六年度偵字第六四一二號、第六四二五號、第六四二六號，八十七年
度偵字第六三八九號），提起上訴，本院判決如左：
    主  文
原判決撤銷，發回台灣高等法院台南分院。
    理  由
本件原判決撤銷第一審之科刑判決，改判依想像競合犯關係從一重論處上訴人甲○○
以明知為侵害著作權之物而意圖營利而交付之方法，侵害他人之著作權為常業罪刑。
固非無見。
惟查：(一)、有罪之判決書事實一欄，為適用法令之依據，應將法院依職權認定與犯罪
構成要件有關之事項，詳記於事實欄，然後於理由內逐一說明其憑以認定之證據，使
事實及理由兩相一致，方為合法。若事實未有此記載，而理由加以說明，為理由失其
依據之矛盾，自足構成撤銷之原因。原判決理由七說明上訴人係以明知為侵害著作權
之物，意圖營利而交付之方法，侵害他人之著作權之犯罪為生，因依修正前著作權法
第九十四條、第九十三條第三款、第八十七條第二款之規定論處罪刑，然事實欄並未
記載認定上訴人為常業犯之有關事實，致事實與理由不相一致，已屬理由矛盾。(二)、
原判決認上訴人販入如原判決事實欄一之(一)、一之(二)、一之(三)、一之(四)所載經遊戲主
機執行後，會出現「Play station」等商標與授權文字，「內容完全盜拷」自日商新
力電腦娛樂股份有限公司（下稱新力公司）等告訴人公司之遊戲光碟或卡帶，再加價
賣與不特定之消費者，致與真品相混淆，使消費者有誤信為各該公司產製真品之虞（
原判決第三頁第四行至第八行）等情，然僅認上訴人就事實欄一之(四)之犯行（經警扣
得如原判決附表五之盜版光碟等物），有侵害新力公司等分別享有之著作權，就上訴
人販賣原判決事實欄一之(一)（扣得原判決附表一之盜版光碟等物）、一之(二)（扣得原
判決附表二之盜版光碟等物）及一之(三)（扣得原判決附表三之盜版光碟等物）之行為
，是否亦侵害新力公司等之著作權？倘此部分尚侵害新力公司等之著作權，新力公司
等就各該遊戲軟體著作，是否已符合著作權法第四條規定，於我國管轄區域內首次發
行？或於我國管轄區域外首次發行後三十日內在我國管轄區域內發行之保護要件？則
欠明瞭。上開疑點，與上訴人所犯罪責等法律適用事項有關，基於公平正義之維護，
自有調查究明之必要性。原審未為必要之調查，復未說明其所憑之證據，即行判決，
有應於審判期日調查之證據未予調查及理由不備之違法。(三)、上訴人行為後，商標法
於民國九十二年五月二十八日修正公布，其第六十三條已修正為第八十二條。原判決
未說明比較新舊法之適用，逕依商標法第六十三條論處，亦有未合。以上，或係上訴
意旨所指摘，或為本院得依職權調查之事項，應認原判決仍有撤銷發回更審之原因。
原判決認上訴人犯商標法第六十三條（修正後第八十二條）部分，雖屬不得上訴於第
三審之罪，因與得上訴第三審之行使偽造準私文書、違反著作權法常業罪部分，有審
判不可分之關係，此部分及原判決說明不另為無罪諭知部分，均應併予發回，附此敘
明。
據上論結，應依刑事訴訟法第三百九十七條、第四百零一條，判決如主文。
中　　　華　　　民　　　國　　九十三　　年　　　八　　　月　　三十一　　日
                              最高法院刑事第十一庭
                                  審判長法官  張　淳　淙
                                        法官  謝　俊　雄
                                        法官  蘇　振　堂
                                        法官  張　春　福
                                        法官  呂　丹　玉
      右正本證明與原本無異
                                              書  記  官
中　　　華　　　民　　　國　　九十三　　年　　　九　　　月　　　七　　　日
                                                                      Ｒ
